【裁判字號】    98,訴,1508
【裁判日期】    981223
【裁判案由】    違反槍砲彈藥刀械管制條例
【裁判全文】
臺灣高雄地方法院刑事判決              98年度訴字第1508號
公  訴  人  臺灣高雄地方法院檢察署檢察官
被      告  甲○○
指定辯護人  本院公設辯護人  陳信凱
上列被告因違反槍砲彈藥刀械管制條例案件，經檢察官提起公訴
（97年度偵字第33466 號）本院判決如下：
    主  文
甲○○犯非法寄藏可發射子彈具殺傷力之槍枝罪，累犯，處有期
徒刑參年陸月；併科罰金新臺幣壹拾萬元，罰金如易服勞役，以
新臺幣壹仟元折算壹日。扣案之改造手槍壹支（槍枝管制編號0
000000000號，含彈匣壹個），沒收。
    事  實
一、甲○○前於民國92年間曾因違反槍砲彈藥刀械管制條例等案
    件，經本院判處有期徒刑1 年9 月，執行至93年6 月2 日因
    縮短刑期假釋，旋因罰金易服勞役，於同年月14日就易服勞
    役改繳罰金，至94年3 月20日假釋期滿視為執行完畢，另因
    檢肅流氓條例案件，經本院裁定交付感訓處分，於93年6 月
    14日當日入所執行感訓處分，至94年10月5 日執行完畢而出
    監。詎仍不知戒慎，明知具有殺傷力之改造手槍、子彈均係
    槍砲彈藥刀械管制條例所管制之物品，未經中央主管機關許
    可，不得寄藏、持有，竟仍基於寄藏具殺傷力之改造手槍、
    子彈之犯意，於94年10月5 日翌日起至97年11月29日遭查獲
    前某日（起訴書誤認係87年5 月間某日，應予更正），在其
    位於高雄市○○區○○路216 號住處，受某不詳真實姓名成
    年持有槍彈者之委託（起訴書誤認被告係受已死亡崔文章之
    委託，應予更正），寄藏仿貝瑞塔（BERETTA ）廠M9型半自
    動手槍製造具有殺傷力之改造手槍1 枝（內含彈匣1 個，槍
    枝管制編號0000000000號）及供該改造手槍使用之9mm 制式
    子彈1 顆後，並藏放在其上開住處。嗣於97年11月29日0 時
    55分許，甲○○攜帶上揭槍彈與不知情之陳仕棋，一同搭乘
    亦不知情之李明憲所駕駛之車號2386-ME 號自小客車，甲○
    ○並將上揭槍彈置於該自小客車駕駛座之正後方座位之置物
    袋中，行經高雄市鼓山區○○○路口，甲○○因與不詳姓名
    年籍之人發生口角糾紛，其不知情之洪宗盟另駕駛車號3612
    -UM 號自小客車到場與甲○○等3 人會合時，經警據報到場
    處理。甲○○等4 人因未帶身分證件而隨警前往高雄市政府
    警察局鼓山分局龍華派出所查核身分，於同日1 時30分許，
    經甲○○同意搜索前開自小客車而查獲，並扣得上開改造手
    槍1 枝（含彈匣1 個）及子彈1 顆（業因鑑驗而試射），而
    查悉上情。
二、案經高雄市政府警察局鼓山分局報請臺灣高雄地方法院檢察
    署檢察官偵查起訴。
    理  由
甲、證據能力部分：
    按鑑定人由審判長、受命法官或檢察官就下列之人選任1 人
    或數人充之：一就鑑定事項有特別知識經驗者。二經政府機
    關委任有鑑定職務者；鑑定之經過及其結果，應命鑑定人以
    言詞或書面報告；法院或檢察官得囑託醫院、學校或其他相
    當之機關、團體為鑑定，或審查他人之鑑定，並準用第203
    條至第206 條之1 規定，刑事訴訟法第198 條、第206 條第
    1 項、第208 條第1 項分別定有明文。而受法院或檢察官依
    刑事訴訟法第208 條規定囑託之醫院、學校或其他相當之機
    關、團體為鑑定時，祇須其以言詞或書面提出之鑑定報告，
    符合刑事訴訟法第206 條第1 項、第208 條所規定之形式要
    件，即具有證據能力，此即屬於刑事訴訟法第159 條第1 項
    所稱「法律有規定」之特別情形（最高法院96年度台上字第
    6842號判決意旨參照）。本件扣案之槍枝及子彈經臺灣高等
    法院檢察署囑託內政部警政署刑事警察局鑑定結果，認為均
    具有殺傷力，有該局97年12月30日刑鑑字第0970190195號槍
    彈鑑定書及鑑驗照片在卷足憑（偵卷第10至12頁），合於刑
    事訴訟法第206 條第1 項、第208 條所規定之形式要件，為
    刑事訴訟法第159 條第1 項規定之例外情形，應有證據能力
    。
乙、實體部分：
一、訊據被告甲○○於本院審理時對其確有受寄代藏仿BERETTA
    廠M9型半自動手槍製造具有殺傷力之改造手槍1 枝（內含彈
    匣1 個，槍枝管制編號0000000000號）及供該改造手槍所使
    用之9mm 制式子彈1 顆乙節坦承不諱，復有上揭槍彈扣案可
    佐，且所查扣之上開槍彈，經送內政部警察署刑事警察局鑑
    定結果為：「送鑑手槍1 枝（槍枝管制編號0000000000號）
    ，認係改造手槍，由仿BERETTA 廠M9型半自動製造之手槍，
    換裝土造金屬槍管而成，擊發功能正常，可供擊發適用子彈
    ，認具殺傷力；送鑑子彈1 顆，認係口徑9mm 制式子彈，經
    實際試射，認具殺傷力」等情，有該局97年12月30日刑鑑字
    第0970190195號鑑驗書及鑑驗照片在卷足憑（偵卷第10至12
    頁），復有高雄市政府警察局鼓山分局扣押筆錄、扣押物品
    目錄表、查獲槍彈照片等事證附卷可稽（警卷第18、19、21
    至23、29頁），核與事實相符，堪予採信。從而，本件事證
    明確，被告犯行，洵堪認定，應依法論科。
二、公訴意旨雖以被告於警偵訊之自白，主張被告係於87年5 月
    間某日即受已死亡之崔文章委託，而寄藏上揭槍彈之事實，
    而被告於本院審理中固仍為相同之自白（本院訴卷第53頁）
    。然查：
  (一)按被告之自白，不得作為有罪判決之唯一證據，仍應調查其
    他必要之證據，以察其是否與事實相符，刑事訴訟法第156
    條第2 項定有明文。苟被告所為自白某部分之虛擬致與真實
    不符，即應限制該部分自白事實之證明範圍。公訴人所舉被
    告於警詢及偵查中之筆錄，暨被告於本院審理中所為相同之
    自白，均是以被告身分所為之陳述，尚無從遽援為不利被告
    此部分認定之依據，是被告是否確係於87年5 月間某日即受
    已故之崔文章委託寄藏槍彈之犯罪事實，自仍須調查其他相
    關事證，相互勾稽，以資判斷。惟依被告自承其於87年間受
    寄代藏本案槍彈時年僅14、5 歲，且扣案槍彈從來沒有動過
    云云（本院訴卷第53頁），惟87年間被告僅為年幼之少年，
    涉事未深，崔文章之人豈在斯時即委付被告寄藏上揭槍彈之
    重任，已有疑竇之處；尤其被告先後於88年7 月30日至同年
    8 月13日因公共危險罪嫌入高雄少年觀護所，於88年12月28
    日至90年9 月7 日因強奪、公共危險等罪嫌入高雄少年觀護
    所及彰化少年撫育院，此有臺灣高等法院在監在押全國紀錄
    表附卷可稽（本院訴卷第30、31頁），是在被告自由受拘束
    長達2 年餘期間，崔文章竟長期對其所寄放之槍彈，毫不置
    理，不聞不問，亦不合常理，可見被告此部分自白是否與事
    實相符，自非無疑。
  (二)再查，被告曾於91年6 月15日，在高雄市○○區○○路旁空
    地，向姓名年籍不詳綽號「阿平」男子，以新臺幣4 萬元代
    價，購得具殺傷力仿貝瑞塔之改造手槍1 枝及子彈4 顆，復
    於同年7 月2 日22時30分許，因細故與人發生口角，取該手
    槍擊發致人受傷等情，業經本院於92年1 月24日以91年度訴
    字第3193號判決判明在案，其無故持有槍彈部分之犯行亦經
    該判決判處有期徒刑1 年6 月確定，此有該判決在卷可考（
    本院訴卷第19、20頁），是苟被告於87年間已受寄代藏本案
    之槍彈，何以不逕持用本案之槍彈，而需另行大費周章於91
    年6 月15日再向他人購置同類型槍彈持用，顯有悖於常情；
    此外，持有槍彈為槍砲彈藥刀械管制條例第8 條所規範之非
    法行為，被告於91年7 月2 日甫遭警查獲持有槍彈之際，依
    社會通念，亦應期其因此自我檢束不再犯罪，衡情被告應不
    致如其所述於其後繼續持有本案槍彈長達6 年餘，而直至97
    年11月29日才打算拿去丟棄之理（本院訴卷第54頁），凡此
    均足徵被告所為此部分之自白，難以憑採。
  (三)又查被告於94年10月6 日（即因檢肅流氓條例案件於94年10
    月5 日執行完畢之翌日）之前，均陸續在監在所，人身自由
    遭受禁錮，此有臺灣高等法院在監在押全國紀錄表附卷可稽
    （本院訴卷第30、31頁），被告雖分別於90年9 月7 日至同
    年10月22日、91年11月11日至92年3 月20日、92年4 月17日
    至同年10月5 日間短暫出監所在外，而所謂崔文章之人於92
    年即已死亡之情，業據被告供明在卷（偵卷第6 頁），惟本
    案槍彈原持有者，應不致在此片段之短暫期間，即託付事實
    上無法克盡妥善保管槍彈重任予被告，故被告雖供稱本件扣
    案槍彈確係其因受寄代藏取得，然衡諸常情及上述論斷，其
    真正合乎真實之受寄代藏時間，應係於94年10月5 日出監所
    後之翌日起至97年11月29日遭查獲前之間某日，方從崔文章
    以外之某真實姓名不詳本案槍彈持有者受寄取得之情，應堪
    憑認。
三、論罪科刑：
  (一)按槍砲彈藥刀械管制條例第8 條第4 項之罪，係將「持有」
    與「寄藏」為分別之處罰規定，單純之「持有」，固不包括
    「寄藏」，但寄藏之受人委託代為保管，其保管之本身所為
    之「持有」，既係「寄藏」之當然結果，法律上自宜僅就「
    寄藏」行為為包括之評價，不應另就「持有」予以論罪（最
    高法院74年臺上字第3400號判例意旨參照），故被告持有前
    開槍彈之行為，係「寄藏」之當然結果，不另論罪。又被告
    供述係於87年5 月間即受寄代藏本案槍彈云云固難採認，惟
    此屬被告行為繼續時間長短之審酌，本院所認係於94年10月
    5 日翌日起至97年11月29日間某日為被告真正受寄代藏之日
    ，僅屬犯罪時間之更正，尚不影響本件被告非法寄藏扣案槍
    彈犯行之認定。又被告受寄代藏扣案槍彈至97年11月29日遭
    查獲之日止，被告非法寄藏之行為仍屬行為繼續中（最高法
    院88年第8 次刑事庭會議決議同旨可參），自應依繼續犯行
    為完成時（即查獲當時）之法律處斷之，而不生新舊法比較
    之問題。核被告所為，係違反槍砲彈藥刀械管制條例第8 條
    第4 項之未經許可寄藏具殺傷力之改造槍枝罪及同條例第12
    條第4 項之未經許可持有子彈罪。被告以一寄藏行為同時觸
    犯未經許可寄藏具殺傷力之改造槍枝及未經許可持有子彈2
    罪，為想像競合犯，依刑法第55條之規定，應從一重以槍砲
    彈藥刀械管制條例第8 條第4 項之未經許可寄藏改造槍枝罪
    處斷。被告曾有如事實欄所示受有期徒刑以上之罪已執行完
    畢之前科，有臺灣高等法院被告前案紀錄表附卷可稽（本院
    訴卷第32至35頁），其於前開有期徒刑執行完畢後5 年內，
    再故意犯本件有期徒刑以上之罪，為累犯，應依刑法第47條
    第1 項之規定加重其刑。
  (二)本院審酌被告明知非法持有具殺傷力之槍彈，對社會治安造
    成之潛在危害甚大，並可能對他人之生命安全構成威脅，故
    為我國法令所明文禁止，並為治安機關嚴加查緝對象，竟仍
    未經許可而無故受寄代藏具殺傷力之槍彈，所為惡性匪淺，
    應予非難，又被告已有非法持有槍彈之前科，仍犯本件非法
    寄藏槍彈之罪行，顯見其不知戒慎警惕，本應嚴懲，惟念被
    告坦認犯行，犯後態度尚佳，且其雖受寄代藏前揭槍彈，但
    尚查無以之從事犯罪，並慮及其受寄代藏槍彈之數量，尚屬
    非鉅，及斟酌檢察官之求刑略嫌過輕等一切情狀，量處有期
    徒刑3 年6 月之刑，併科罰金新臺幣10萬元，又罰金部分並
    諭知以新臺幣1 千元折算1 日之易服勞役折算標準，以資懲
    儆。另刑法第59條之酌量減輕其刑，必於犯罪之情狀，在客
    觀上足以引起一般同情，認為即予宣告法定最低度刑期，猶
    嫌過重者，始有其適用，本件被告所為受寄代藏上開槍彈之
    犯行，在客觀上尚難認可以引起一般同情，自無從依刑法第
    59條之規定，酌量減輕其刑，附此敘明。
  (三)又扣案仿BERETTA 廠M9型半自動手槍之改造手槍1 支（含彈
    匣1 個，槍枝管制編號：0000000000號）具殺傷力，已如前
    述，自係槍砲彈藥刀械管制條例第4 條第1 項第1 款所定之
    槍砲，係屬違禁物，應依刑法第38條第1 項第1 款之規定宣
    告沒收之，至於扣案之9mm 制式子彈1 顆，因於鑑驗過程中
    經試射擊發，剩餘之彈殼結構已不完整，均已失其子彈違禁
    物之性質，爰不另宣告沒收，併此敘明。
據上論斷，應依刑事訴訟法第299 條第1 項前段，槍砲彈藥刀械
管制條例第8 條第4 項、第12條第4 項，刑法第11條前段、第55
條、第42條第3 項前段、第47條第1 項、第38條第1 項第1 款，
判決如主文。
本案經檢察官乙○○到庭執行職務
中    華    民    國    98    年    12    月    23    日
                  刑事第八庭  審判長  法  官  王伯文
                                      法  官  謝宗翰
                                      法  官  林建鼎
以上正本證明與原本無異。
如不服本判決應於收受本判決後10日內向本院提出上訴書狀，並
應敘述具體理由，如未敘述上訴理由者，應於上訴期間屆滿後20
日內補提理由書狀於本院（均須按他造當事人之人數附繕本）「
切勿逕送上級法院」。
中    華    民    國    98    年    12    月    25    日
                                      書記官  林秀敏
附錄本案論罪科刑法條：
槍砲彈藥刀械管制條例第8 條第1 項、第4 項：
未經許可，製造、販賣或運輸鋼筆槍、瓦斯槍、麻醉槍、獵槍、
空氣槍或第4 條第1 項第1 款所定其他可發射金屬或子彈具有殺
傷力之各式槍砲者，處無期徒刑或5 年以上有期徒刑，併科新臺
幣1千 萬元以下罰金。
未經許可，持有、寄藏或意圖販賣而陳列第1 項所列槍枝者，處
3 年以上10年以下有期徒刑，併科新臺幣700 萬元以下罰金。
槍砲彈藥刀械管制條例第12條第4 項：
未經許可，持有、寄藏或意圖販賣而陳列子彈者，處5 年以下有
期徒刑，併科新台幣300 萬元以下罰金。
中華民國刑法施行法 (民國98年6 月10日修正)
第1 條之1
（罰金貨幣單位與罰鍰倍數）
中華民國94年1 月7 日刑法修正施行後，刑法分則編所定罰金之
貨幣單位為新臺幣。
94年1 月7 日刑法修正時，刑法分則編未修正之條文定有罰金者
，自94年1 月7 日刑法修正施行後，就其所定數額提高為30倍。
但72年6 月26日至94年1 月7 日新增或修正之條文，就其所定數
額提高為3 倍。


司法院資訊處製作；財團法人民間司法改革基金會備份。
